臺灣高雄地方法院交通事件裁定　　　　 96年度交聲字第153號
原處分機關　高雄市政府
異議人即
受處分人　　甲○○
上列受處分人因聲明異議案件，對於高雄市政府中華民國96年2
月14日所為之處分（原處分：高市府交裁字第裁32-B00000000號
），聲明異議，本院裁定如下：
    主  文
原處分撤銷。
甲○○不罰。
    理  由
一、按汽車駕駛人，駕駛汽車肇事致人受傷或死亡，應即採取救
    護或其他必要措施，並向警察機關報告，不得駛離；違者吊
    扣其駕照3個月至6個月；逃逸者吊銷駕駛執照，道路交通管
    理處罰條例第62條第1項定有明文。
二、本件異議人即受處分人甲○○於民國93年6 月4 日10時10分
    許駕駛車牌號碼320-GM號營業一般大貨車，沿高雄市小港區
    ○○○路（南下車道）行駛，因與林慶松駕駛之XT-8930 號
    自小客車發生擦撞並致其受傷，受處分人於事故發生後並未
    停留於現場採取救護或其他必要措施，亦未向警察機關報告
    即逕自駕車駛離，嗣經高雄市政府警察局小港分局處理員警
    查證後認受處分人有前開違規之情事即掣單予以舉發，嗣受
    處分人提出申訴，經原處分機關函請原舉發機關調查結果，
    仍認受處分人有前開違規行為，原處分機關乃依道路交通管
    理處罰條例第62條第1 項之規定，裁決受處分人吊銷駕駛執
    照，永久禁考之處分。
三、受處分人具狀否認有前開違規行為，辯稱：所涉駕駛動力交
    通工具肇事，致人死傷而逃逸罪嫌，業經台灣高雄地方法院
    檢察署檢察官以93年度偵字第11466 號為不起訴處分確定，
    因而認高雄市政府所為前開處分有誤，因而請求撤銷原處分
    。
四、經查，受處分人於臺灣高雄地方法院檢察署93年度偵字第
    11466 號公共危險等案件之警詢中陳稱：當時以為別人發生
    車禍撞到伊車所以沒有停車察看駛離，伊車右前踏板為擦撞
    部位，不知道與何種車輛發生車禍等語，於偵查中稱：不知
    道自己發生車禍，因當時車子很多，以為別人發生車禍，不
    知有人受傷等語；次查，告訴人林慶松於前揭案件警詢中證
    稱：發生車禍時該營業大貨車不聞不問駕車離開，伊所駕駛
    車輛前方保險桿等處受損，伊當時打電話報案，過了不久前
    來處理之警察說肇事逃逸之人及車輛已找到等語；證人呂美
    嬌於警詢亦稱：林慶松所駕自小客車左前側車頭遭同向之預
    拌混凝土車右前側車頭擦撞等語；是以，本件係受處分人駕
    駛預拌混凝土車，於行進中，因右側前踏板輕微擦撞告訴人
    之自小客車左側車頭，致告訴人之車輛失控前行撞上道路中
    央分隔島，告訴人因而受有左側外側肘關節外擦挫傷共三處
    之傷害，應屬無疑。惟受處分人所駕駛之車輛為總重21噸之
    攪拌式營業大貨車，有行車執照足佐，依車禍發生時間為上
    午10時10分，道路上行駛之車輛非少，受處分人駕駛噸位重
    且車型龐大之預拌混凝土車，顯難迅速離去；且本件移送報
    告書明載，受處分人受拘捕時間為車禍當日上午10時20分，
    拘捕地點為小港區○○里○○○○街口，告訴人亦證述，報案
    後未久即查獲肇事者及車輛等語，足徵查獲地點距車禍發生
    現場非遠，如受處分人果有逃逸意圖，自應遠離現場，以免
    遭查獲；再者，受處分人所駕車輛擦撞位置為右側前踏板處
    ，非駕駛座所在之左側，以該攪拌式營業大貨車體型言，輕
    微擦撞，確有未經察覺之可能；綜合前開客觀情狀觀之，受
    處分人不知擦撞告訴人，誤為他人發生車禍，故未停車察看
    ，尚屬合於情理，是受處分人於駕車離去時，並無肇事遺棄
    之主觀犯意，與肇事逃逸之構成要件尚有不符。此經臺灣高
    雄地方法院檢察署檢察官93年度偵字第11466 號不起訴處分
    認定無訛，復有該案案卷影本及不起訴處分書附卷可稽。依
    現存卷證，既難認定受處分人主觀上已認知客觀上有肇事違
    規之事，自難謂受處分人主觀上明知駕車肇事致人受傷而逕
    自駛離現場，而無從認其有違反道路交通管理處罰條例第62
    條第1 項之故意或過失。
五、綜上所述，受處分人所辯：其主觀上無肇事致人受傷之認識
    等語，尚非無據，此外，復查無其他積極證據足以證明受處
    分人有原處分機關所認定前開違規行為之故意或過失，自應
    作對受處分人有利之認定。原處分機關不察，遽對受處分人
    為前開裁決，即難認為允當，應認受處分人之異議為有理由
    ，由本院將原處分撤銷，改諭知受處分人不罰，以資適法。
據上論斷，應依道路交通案件處理辦法第20條前段，裁定如主文
。
中　　華　　民　　國　　96　　年　　7 　　月　　6 　　日
　                  交通法庭  法　官  李  蓓
以上正本證明與原本無異。
如不服本裁定，應於收受送達後5 日內向本院提出抗告狀（應附
繕本）。
中　　華　　民　　國　　96　　年　　7 　　月　　10　　日
　　　　　　　　　　　　　　　書記官  何慧娟
